【裁判字號】    89,訴,811
【裁判日期】    890824
【裁判案由】    毒品危害防制條例
【裁判全文】
臺灣桃園地方法院刑事判決                          八十九年度訴字第八一一號
    公  訴  人  臺灣桃園地方法院檢察署檢察官
    被      告  乙○○
    指定辯護人   本院公設辯護人  甲○○
右列被告因毒品危害防制條例案件，經檢察官提起公訴（八十九年度偵字第五九一九
號），本院判決如左：
    主      文
乙○○共同連續販賣第二級毒品，處有期徒刑參年捌月。
新台幣壹萬伍仟元沒收，如全部或一部不能沒收時，以其財產抵償之。
    事      實
一、乙○○明知安非他命係行政院公告之第二級毒品，非經許可不得非法販賣，因姓
    名年籍不詳，綽號「阿生」之友人要販賣第二級毒品安非他命牟利，要求乙○○
    若有熟識之人可資介紹買賣，嗣因友人丁○○需用安非他命，乙○○即與「阿生
    」基於共同犯意聯絡之概括犯意，先後連續三次販賣第二級毒品安非他命予友人
    丁○○（施用部分另案偵辦）。方式係由乙○○與上開二人約定交付金錢毒品之
   時間、地點，並親自出面收受價金、交付毒品。第一次於民國八十九年三月初某
    日，在桃園縣桃園市○○街與建國路口統一超商前，以新台幣（下同）五千元之
    代價販賣第二級毒品安非他命約四、五公克；第二次於同年四月八日下午七時許
    ，在桃園縣桃園市○○路與建國路口上林餐廳旁，以一萬元之代價販賣第二級毒
    品安非他命約八、九公克。嗣因丁○○於八十九年四月十六日下午八時三十分許
    ，在桃園縣桃園市○○路六巷十號朋房洗車場，為警查獲持有之第二級毒品安非
    他命六點一公克，經警授意誘出販毒者，乃由丁○○打電話與乙○○約定於當日
    下午九時四十五分，在桃園縣桃園市○○路六巷十號前交付五千元之安非他命，
    迨乙○○出面與丁○○接洽時，當場為警逮捕而未遂，並扣得乙○○姊姊所有之
    行動電話一支，同時開車到場之「阿生」則趁隙逃逸，致未扣得第二級毒品安非
    他命。
二、案經桃園縣警察局桃園分局報告臺灣桃園地方法院檢察署檢察官偵查起訴。
    理      由
一、訊據被告乙○○對於右揭時、地與證人丁○○交付毒品、金錢之事實迭於警訊、
    檢察官偵訊時及本院審理時坦承不諱，惟矢口否認與綽號「阿生」者共同販賣毒
    品安非他命之犯行，辯稱：伊僅係居間介紹丁○○與「阿生」交易，並未販賣安
    非他命云云。惟查：右揭雙方交易之過程，業據被告乙○○、證人丁○○陳述明
    確，且依上開被告與丁○○間之交易方式可知，證人丁○○並不認識「阿生」，
    每次證人丁○○需用毒品，即由被告乙○○從中聯繫，約定時間、地點，再由被
    告親自到場，一面向「阿生」取貨，再轉交丁○○，一面向丁○○收取價金再轉
    交「阿生」，而非由丁○○與「阿生」自行直接交易，則被告既已實際進行交貨
    及收款之販賣構成要件行為，與一般所稱之「仲介買賣」乃係由出買人與買受人
    自行完成交易之情形顯有不同，是被告就「阿生」販賣第二級毒品安非他命一事
    ，不僅在主觀上，與「阿生」間有犯意之聯絡，且於客觀上，被告所為亦係構成
    要件一部之行為，與「阿生」間顯有行為之分擔，揆諸上前說明，被告應成立販
    賣第二級毒品安非他命之共同正犯。又證人丁○○如何為警查獲，嗣配合警方以
    購買安非他命為餌，以誘出被告將之逮捕等情，業據證人丁○○供述甚明，並據
    承辦本案之警員丙○○於本院審理時證述綦詳。且於證人丁○○身上扣得之第二
    級毒品安非他命六．一公克，係屬伊向被告乙○○購得，業據證人丁○○證述甚
    明，而上開扣案之安非他命經送行政院衛生署管制藥品管理局鑑定結果，確係第
    二級毒品安非他命，有卷附之該局管檢字第八四九九八號檢驗成績書乙紙在卷足
    憑，被告所辯，顯係卸責之詞，不足採信，事證明確，被告犯行至堪認定。
二、查安非他命係屬毒品危害防制條例第二條第二項第二款所稱之第二級毒品，被告
    前兩次販賣固已達既遂程度，惟查獲當次之所為，雖已著手販賣安非他命，然證
    人丁○○向被告購買安非他命，係出於警方之授意並無買賣之真意，故被告此部
    分販賣安非他命之犯行，自始即無法完成而屬未遂犯。核被告前開所為，分別係
    犯毒品危害防制條例第四條第二項之販賣第二級毒品既遂罪及同條例第四條第五
    項、第二項之販賣第二級毒品未遂罪。又刑法上之幫助犯，係以幫助他人犯罪之
    意思而參與犯罪構成要件以外之行為而成立（最高法院二十七年上字第一三三三
    號判例意旨參照），公訴人以被告係基於幫助「阿生」介紹客人，而認被告係基
    於幫助「阿生」販賣安非他命之意思，介紹丁○○向「阿生」購買安非他命，因
    認被告所為係犯毒品危害防制條例第四條第二項（起訴書論罪法條誤載為第三項
    ）之幫助販賣第二級毒品罪。惟依上開說明，被告與丁○○間之交易方式，與一
    般所稱之「仲介買賣」不同，被告與「阿生」間有犯意之聯絡，所為亦係構成要
    件一部之行為，應成立共同正犯，而非幫助犯甚明，公訴人認被告就此部分犯行
    ，係「阿生」所為販賣第二級毒品安非他命罪之幫助犯，尚有誤會。惟本院認定
    之事實與檢察官起訴之基本事實同一，本院自應予審理，並變更起訴法條。又被
    告就所犯販賣第二級毒品罪部分，與「阿生」間有犯意聯絡及行為分擔，為共同
    正犯。被告先後持有第二級毒品安非他命之低度行為應為其販賣第二級毒品之高
    度行為所吸收，均不另論罪。被告先後二次販賣第二級毒品安非他命既遂及一次
    販賣第二級毒品未遂之犯行，時間相近，犯罪構成要件相同，顯係基於概括犯意
    為之，為連續犯，應依刑法第五十六條規定，以販賣第二級毒品既遂罪論處，除
    法定刑無期徒刑部分依法不得加重外，有期徒刑部分應依法加重其刑。又被告所
    犯販賣第二級毒品罪之法定最低刑為七年以上有期徒刑，惟被告並未因本案獲得
    利益，且迭於警偵訊及本院審理中自白犯罪，情輕法重，本院認縱宣告法定最低
    度刑，猶嫌過重，應依刑法第五十九條規定減輕其刑，並先加後減之。爰審酌被
    告並無前科、販賣第二級毒品嚴重戕害他人、販賣行為僅有三次、所販賣第二級
    毒品之數量及犯罪後之態度等一切情狀，量處如主文所示之刑。
三、被告販賣安非他命所得總計一萬五千元，依毒品危害防制條例第十九條第一項規
    定，應為沒收之宣告，犯罪所得如全部或一部不能沒收時，以其財產抵償之。至
    扣案之ＭＯＴＯＲＯＬＡ行動電話係被告姊姊所有，非屬其所有，業據被告陳明
    在卷，與刑法第三十八條第三項「屬於被告所有」之沒收要件有間，不在得以沒
    收之列，併予敘明。
據上論斷，應依刑事訴訟法第二百九十九條第一項前段、第三百條，毒品危害防制條
例第四條第二項、第十九條第一項，刑法第十一條前段、第二十八條、第五十六條、
第五十九條，判決如主文。
本案經檢察官魏雯祈到庭執行職務。
中      華      民      國    八十九    年      八      月    二十四    日
                                臺灣桃園地方法院刑事第一庭
                                審判長法  官  吳  爭  奇
                                      法  官  黃  斯  偉
                                      法  官  陳  永  來
右正本證明與原本無異。
如不服本判決，應於判決送達後十日內向本院提出上訴狀( 應附繕本 )，上訴於
臺灣高等法院。
                                      書記官  洪  明  媚
中        華        民        國   八十九   年   八   月    二十四    日
附論罪科刑依據之法條：
毒品危害防制條例第四條第二項：
製造、運輸、販賣第二級毒品者，處無期徒刑或七年以上有期徒刑，得併科新台幣七
百萬元以下罰金。
毒品危害防制條例第八條第二項：
轉讓第二級毒品者，處六月以上五年以下有期徒刑，得併科新台幣七十萬元以下罰金


司法院資訊處製作；財團法人民間司法改革基金會備份。
